臺北高等行政法院判決　　　　　　　　　　　　　　　九十年度訴字第六六六七號
　　　　　　　　　　　　　　　.
　　原　　　告　甲○○
　　被　　　告　桃園縣稅捐稽徵處
　　代　表　人　乙○○處長）.
　　訴訟代理人　丁○○
　　　　　　　　丙○○
右當事人間因地價稅事件，原告不服桃園縣政府中華民國九十年十月四日九十府法訴
字第一六○九四六號訴願決定，提起行政訴訟。本院判決如左：
　　主  文
原告之訴駁回。
訴訟費用由原告負擔。
　　事  實
一、事實概要：
    原告所有坐落桃園縣龍潭鄉○○段七二地號等十八筆土地，其民國（下同）八十
    九年度地價稅原由被告依土地稅法第十四條規定核課其中龍華段一二一、二一四
    、四○六地號及湖底段九五地號等四筆土地，面積計二九三、六七平方公尺，因
    屬公告徵收及巷道用地，參加人初查即予減免該四筆土地之地價稅，就其餘十四
    筆土地該計地價稅為新台幣（下同）二五三、七二八元。原告不服，申經被告復
    查結果，查得其中湖底段三二○及六一七地號土地，係屬公共設施未完竣且作農
    業使用，屬課徵田賦，不應課徵地價稅，遂重行核定其餘十二筆土地八十九年度
    地價稅為一八六、六九○元，原告仍不服，質疑公共設施完竣認定之合法性，並
    主張不得加計逾法定復查決定期間之利息及利率以百分之五計算有違失為由，提
    起訴願，經遭駁回，遂向本院提起行政訴訟。
二、兩造聲明：
　(一)原告聲明求為判決：原告未於言詞辯論期日到場，據其起訴狀及準備程序陳稱：
    1.訴願、復查決定及原處分均撤銷。
    2.訴訟費用由被告負擔。
　(二)被告聲明求為判決：
    原告之訴駁回，訴訟費用由原告負擔。
三、兩造之爭點：
    1.本件被告課徵原告地價稅之坐落桃園縣龍潭鄉○○段七二、八五、九六、一一
      五、一二六、三四九地號、及南龍段八○地號等七筆土地，其公共設施是否業
      已完竣，又坐落同鄉○○段八一、九四、三○二、三二六、四二四地號等五筆
      土地，是否屬為實地建有房屋或荒廢、雜草叢生，未作農業使用之土地。
    2.原告能否以被告逾二個月作成復查決定為由，主張不得加計利息，又被告以年
      息百分之五計算利息有無不當。
    (一)原告主張之理由：
    1.原告所有坐落龍潭鄉○○段、龍華段、南龍段土地係兩口池塘；地目亦是「池
      、溜」，六十六年龍潭鄉都市計晝，將本件土地納入規畫範圍，前、後二十多
      年依土地稅法施行細則第二十一條、第二十二條規定課徵田賦，詎料自八十四
      年始，被告罔顧迄今仍如往昔有排水、洩水、儲水池等使用中之事實，將上開
      土地認定公共設施業已完竣，或雖未完竣惟未做農業使用為由，做為認定本件
      課徵地價稅之依據，不無曲解，擴大解釋法令之嫌。
    2.依土地稅法施行細則第二十三條或平均地權條例施行細則第三十六條第一項所
      稱公共設施完竣係指道路、自來水、排水系統、電力等四大設施建設完竣始稱
      之，又依該條第三項規定公共設施完竣之範圍，應以道路兩旁鄰接街墎之一半
      深度為準。足徵公共設施完竣需具備四大要件，以「道路」為主軸，其它依序
      次之。因被先認定公共設施完竣，原告先後經復查及訴願程序，表明將新開闢
      應有多條道路之路線及主管自來水、電力單位、埋設水管或架設電力線路，課
      稅範圍以地籍圖冊標明示知，皆未獲被告完整明確回文，只推諉以桃園縣政府
      公文搪塞。
    3.被告復查後之八十九年地價稅為本稅一八六、六九○元，並加計利息五、一四
      ○元，限繳日九十年八月二十日，惟依法被告於九十年一月八日接獲復查申請
      書後，應於九十年三月八日二個月內作成復查決定，然被告怠於職守，遲至九
      十年七月十二日始作成復查決定，自不得對原告計徵利息（參照行政法院八十
      五年第一五九二號判例）。
    4.綜上所陳，被告復查決定暨其核定八十九年地價稅稅額繳款書均與法不合，損
      及原告之權利，為違法之行政處分，訴願決定遽以維持，顯有違誤失平，請判
      決如原告訴之聲明云云。
　(二)被告主張之理由：
    1.按「已規定地價之土地，除依第二十二條規定課徵田賦者外，應課徵地價稅」
      「非都市土地依法編定之農業用地或未規定地價者，徵收田賦。但都市土地合
      於左列規定者亦同：一、依都市計畫編為農業區及保護區，限作農業用地使用
      者。二、公共設施尚未完竣前，仍作農業用地使用者。．．．五、依都市計畫
      編為公共設施保留地，仍作農業用地使用者。」「經依復查、訴願或行政訴訟
      程序終結決定或判決，應補繳稅款者，稅捐稽徵機關應於復查決定，或接到訴
      願決定書，或行政法院判決書正本後十日內，填發補繳稅款繳納通知書，通知
      納稅義務人繳納；並自該項補繳稅款原應繳納期限屆滿之次日起，至填發補繳
      稅款繳納通知書之日止，按補繳稅額，依原應依繳納期限屆滿之日郵政儲金匯
      業局之一年期定期存款利率。按日加計利息，一併徵收。」為土地稅法第十四
      條、第二十二條第一項及稅捐稽徵法第三十八條第三項所明定。
    2.原告八十九年度地價稅單上課稅土地列計有十八筆，其中龍華段一二一地號因
      經桃園縣政府（七十九年四月二十三日）公告徵收及同段二一四、四○六地號
      、湖底段九五地號因巷道用地而減免地價稅，該四筆土地面積共計二九三．六
      七平方公尺。
    3.查原告所有系爭土地中計有桃園縣龍潭鄉○○段七二、八五、九六、一一五、
      一二六、三四九地號、南龍段八○地號及湖底段四二四地號等八筆土地，依桃
      園縣政府八十五年十二月十二日會勘紀錄、八十六年十二月二十三日八六府工
      都字第二五一○五六號函檢具公設已完竣地區會勘紀錄及九十年五月十七日九
      十府工土字第八九○三三函復，其公共設施均已完竣，其餘桃園縣龍潭鄉○○
      段八一、九四、三○二、三二○、三二六、六一七地號計六筆土地屬公共設施
      未完竣，而其使用分區為農業區或住宅區或商業區，並經被告會同農業及地政
      機關實地會勘時，其中湖底段八一、九四、三○二、三二六地號等四筆建有房
      屋或荒廢、雜草叢生，未作農業使用，有被告八十九年三月二十八日會同農業
      及地政機關實地會勘紀錄附案可稽，核與土地稅法第二十二條第一項，應仍作
      農業用地使用者，始課徵田賦之規定不符，仍應依同法第十四條規定課徵地價
      稅。至於原告所有之桃園縣龍潭鄉○○段三二○及六一七地號土地，依桃園縣
      龍潭鄉公所八十九年七月十九日龍鄉建字第八九○○○八九二號函復係屬公共
      設施未完竣，復經被告八十九年三月二十八日會同農業及地政機關實地會勘，
      系爭二筆土地作農業使用，依土地稅法第二十二條第一項第二款規定「非都市
      土地依法編定之農業用地或未規定地價者，徵收田賦。但都市土地合於左列規
      定者亦同：．．．二、公共設施尚未完竣前，仍作農業用地使用者。」，爰將
      原告八十九年度原核定地價稅二五三、七二八元予以撤銷，重行核定地價稅一
      八六、六九○元。
    4.至原告質疑被告認定其土地公共設施已完竣之合法性與事實不符乙節，查原告
      自八十四年起課徵之地價稅，屢執其土地公共設施未完竣等之理由向被告提起
      異議，因平均地權條例施行細則第二條第一項第四款規定略以「．．．公共設
      施完竣地區範圍之勘定，．．．；在縣（市）政府為建設局或工務局或農業局
      （科）。」被告遂會請桃園縣政府工務局等單位實地會勘，並依主管機關桃園
      縣政府工務局函公共設施已完竣之資料，據以認定原告公共設施已完竣之土地
      ，並無違誤，有鈞院九十年度訴字第二九三號判決可參。
    5.又原告主張系爭公共設施未完竣之土地地目為池或溜，應可視農業使用云云，
      查原告所有桃園縣龍潭鄉○○段八一、九四、三○二、三二六地號等四筆公共
      設施未完竣土地，業經農業機關認定建有房屋、荒廢或雜草叢生，是系爭土地
      未作農業使用之事證至為明確，有上揭會勘紀錄可證，原告之主張不足採據。
    6.另原告主張應不得加計逾法定復查決定期間之利息（參行政法院八十五年第一
      五九二號判決）及近利率劇降，始終以百分之五利率計算有違失乙節，依財政
      部八十七年十月二十二日台財稅第八七一九七○六八號函釋，依稅捐稽徵法第
      三十五條第四項規定，固有稽徵機關對於納稅義務人申請復查，應於二個月作
      成復查決定之規定，惟未於二個月期間作成復查決定，依同條第五項規定，僅
      生納稅義務人得逕行提起訴願而已，並非可不依稅捐稽徵徵法第三十八條第三
      項規定加計利息（參照前行政法院八十五年度判字第二九八號判決及八十六年
      度判字第二四五三號判決），復據財政部八十三年六月二十日台財稅第八三○
      八七六六七七號函釋規定：適用郵政儲金匯業局之一年期定期存款利率按日計
      息者一律採固定利率。是被告依原應依繳納期限屆滿之日（八十九年十二月十
      五日）郵政儲金匯業局之一年期定期存款利率（百分之五）加計利息，並無違
      誤。
    7.綜上論結，原告之訴應認為無理由，請判決駁回原告之訴等語。
　　理  由
一、本件原告經合法通知，無正當理由未於言詞辯論期日到場，查無民事訴訟法第三
    百八十六條所列各款情事，爰依行政訴訟法第二百十八條準用民事訴訟法第三百
    八十五條之規定，准被告聲請，由其一造辯論而為判決；又本件起訴時，被告代
    表人原為黃國精，九十一年九月一日變更為乙○○，並已具狀聲明承受訴訟，合
    先敘明。
二、查本件原告八十九年度地價稅課稅土地列計有十八筆，其中龍華段一二一、二一
    四、四○六地號及湖底段九五地號等四筆土地，面積計二九三．六七平方公尺，
    分別因公告徵收及巷道用地，被告機關初核即已減免上開四筆土地之地價稅。就
    其餘十四筆土地該課地價稅為二五三、七二八元。次查系爭湖底段三二○、六一
    七地號等二筆土地，於復查程序中，經被告於八十九年三月二十八日會同農業及
    地政機關實地會勘結果，係作農業使用，且據龍潭鄉公所八十九年七月十九日龍
    鄉建字第八九○○○八九二號函復被告係屬公共設施未完竣，依土地稅法第二十
    二條第一項第二款之規定應課徵田賦，復查決定乃將該二筆土地由原按一般稅率
    核課其地價稅，予以改課田賦，並將原核定地價稅二五三、七二八元，予以撤銷
    ，重行核定地價稅為一八六、六九○元，此有被告九十年七月十二日九○桃稅法
    字第九○○五三六三六號復查決定書理由欄第二段及第四段之記載可稽。是就上
    開六筆土地自無庸再予審究，合先敘明。
三、按「已規定地價之土地，除依第二十二條規定課徵田賦者外，應課徵地價稅。」
    「非都市土地依法編定之農業用地或未規定地價者，徵收田賦。但都市土地合於
    左列規定者亦同：一、依都市計畫編為農業區及保護區，限作農業用地使用者。
    二、公共設施尚未完竣前，仍作農業用地使用者。．．．五、依都市計畫編為公
    共設施保留地，仍作農業用地使用者。」「經依復查、訴願或行政訴訟程序終結
    決定或判決，應補繳稅款者，稅捐稽徵機關應於復查決定，或接到訴願決定書，
    或行政法院判決書正本後十日內，填發補繳稅款繳納通知書，通知納稅義務人繳
    納，並自該項補繳稅款原應繳納期間屆滿之次日起，至填發補繳稅款繳納通知書
    之日止，按補繳稅額，依原應繳納稅款期間屆滿之日郵政儲金匯業局之一年期定
    期存款利率，按日加計利息，一併徵收。」分別為土地稅法第十四條、第二十二
    條第一項及稅捐稽徵法第三十八條第三項所明定。本件原告所有系爭土地中龍華
    段七二、八五、九六、一一五、一二六、三四九地號、南龍段八○地號及湖底段
    四二四地號等八筆土地，其公共設施業已完竣，此有桃園縣政府八十五年十二月
    十二日公共設施已完竣地區會勘記錄、八十六年十二月二十三日八六府工都字第
    二五一○五六號函送八十六年十二月二日公共設施已完竣地區會勘記錄及九十年
    五月十七日九十府工土字第八九○三三號函附在原處分卷可憑，依平均地權條例
    施行細則第二條第四款規定：「．．．公共設施完竣地區範圍之勘定．．．在縣
    （市）政府為建設局或工務局或農業局（科）。」是被告據此認定上開八筆土地
    公共設施業已完竣，並核課其地價稅，並無不合。再查系爭土地中湖底段八一、
    九四、三○二、三二六地號等四筆土地屬公共設施未完竣，而其使用分區為農業
    區或住宅區或商業區，然實地建有房屋或荒廢、雜草叢生，未作農業使用，此有
    被告八十九年三月二十八日會同農業及地政機關實地會勘紀錄附在原處分卷可證
    ，核與土地稅法第二十二條第一項應仍作農業用地使用始課徵田賦之規定不符，
    是被告據以核課上開四筆土地之地價稅，亦無不合。原告雖質疑被告認定其土地
    公共設施已完竣之合法性與事實不符，惟查平均地權條例施行細則第二條第一項
    第四款規定略以「．．．公共設施完竣地區範圍之勘定，．．．；在縣（市）政
    府為建設局或工務局或農業局（科）。」被告業已會請桃園縣政府工務局等單位
    實地會勘，並依主管機關桃園縣政府工務局函公共設施已完竣之資料，據以認定
    原告公共設施已完竣之土地，另原告八十八年度地價稅案，本院受命法官亦曾前
    往履勘，查明上開十二筆土地確屬不符合課徵田賦之土地，此有本院九十年度訴
    字第二五三一號案履勘筆錄影本附卷可稽（本件八十九年度課徵原告之地價稅，
    較之原告八十八年度之地價稅，尚減少湖底段六一七地號土地改課徵田賦），足
    徵原處分並無違誤。
四、至原告訴稱不得加計逾法定復查決定期間之利息及近年利率劇降，始終以百分之
    五計算有違失乙節，查稅捐稽徵法第三十五條第四項規定，固有稽徵機關對於納
    稅義務人申請復查，應於二個月內作成復查決定之規定，惟未於二個月期間作成
    復查決定，依同條第五項規定，僅生納稅義務人得逕行提起訴願而已，非可不依
    稅捐稽徵法第三十八條第三項規定自該項補繳稅款原應繳納期間屆滿之日起按日
    加計利息，業經財政部八十七年十月二十二日台財稅第八七一九七○六八八號函
    釋在案；又適用郵政儲金匯業局一年期定期存款利率按日加計利息者一律按固定
    利率計息，亦經財政部八十三年六月二十日台財稅第八三○八七六六七七號函釋
    在案。經查財政部上開二函釋意旨，係本於主管機關之權責所為之解釋，核與法
    律之規定無違，是被告依上開財政部上開二函釋意旨，按原告原應繳納期間屆滿
    之日（八十九年十二月十五日）依郵政儲金匯業局一年期定期存款利率（百分之
    五）加計利息，於法亦無不合。準此，被告課徵原告八十九年度地價稅一八六、
    六九○元，並無違誤，訴願決定予以維持，亦稱妥適。原告徒執前詞，訴請撤銷
    ，為無理由，應予駁回。
據上論結，本件原告之訴為無理由，爰依行政訴訟法第二百十八條、民事訴訟法第三
百八十五條、行政訴訟法第九十八條第三項前段，判決如主文。
中　　華　　民　　國　　九十一　　　年　　　十一　　　月　　    八　　  日
                            臺 北 高 等 行 政 法 院   第 七 庭
                                           審 判 長 法  官　鄭小康
                                                    法  官　黃秋鴻
                                                    法  官　林金本
右為正本係照原本作成。
如不服本判決，應於送達後二十日內，向本院提出上訴狀並表明上訴理由，如於本判
決宣示後送達前提起上訴者，應於判決送達後二十日內補提上訴理由書（須按他造人
數附繕本）。
中　　　華　　　民　　　國　　九十一　　年　　 十一 　　月　　 十二 　　日
            　　　　　　　　　　　　　　    　      書記官  簡信滇
